臺灣基隆地方法院刑事判決　
109年度訴字第473號
公  訴  人  臺灣基隆地方檢察署檢察官
被      告  張偉銘



上列被告因違反毒品危害防制條例案件，經檢察官提起公訴（10
9年度撤緩毒偵字第126號），本院判決如下：
    主    文
甲○○施用第一級毒品，免刑。
    犯罪事實
一、甲○○基於施用第一級毒品海洛因之犯意，於民國107年6月6
    日晚間某時，在其位於基隆市○○區○○○路00巷0號之住處，以
    針筒注射之方式，施用海洛因1次。嗣於翌（7）日18時50分
    許，在基隆市○○區○○○路000號前，為警盤查，發現其為列管
    毒品人口，經徵得其同意採尿送驗，結果呈嗎啡陽性反應，
    而查獲上情。　　
二、案經基隆市警察局第一分局報告臺灣基隆地方檢察署檢察官
    偵查起訴。
    理    由
一、證據能力
    本判決以下所引用之證據，公訴人及被告甲○○於本案言詞
    辯論終結前，均未爭執其證據能力，本院審酌該等證據作成
    或取得之狀況，並無非法或不當取證之情事，且無顯不可信
    之情況，復經本院於審判期日就上開證據依法進行調查、辯
    論，自均具有證據能力。
二、上揭犯罪事實，業據被告於偵詢、準備程序及審理時坦承不
    諱，且被告同意後採集之尿液，經送請台灣檢驗科技股份有
    限公司台北濫用藥物實驗室以氣相層析質譜儀法為確認檢驗
    ，結果呈嗎啡陽性反應，有勘察採證同意書、基隆市警察局
    第一分局偵辦毒品案件尿液檢體對照表（檢體編號：000-0-
    000）、上開公司於107年7月4日出具之濫用藥物檢驗報告各
    1份附卷可稽（107年度毒偵字第1764號卷第5、6、7頁），
    足認被告上開自白屬實。本案事證明確，被告犯行洵堪認定
    ，應依法論科。
三、核被告所為，係犯毒品危害防制條例第10條第1項之施用第
    一級毒品罪。被告施用第一級毒品時持有第一級毒品海洛因
    之低度行為，應為其施用第一級毒品之高度行為所吸收，不
    另論罪。
四、刑之免除
  ㈠按被告行為後，毒品危害防制條例第20條第3項、第23條第2
    項，業於109年1月15日修正公布，並增訂第35條之1過渡規
    定，且均於109年7月15日施行。而依新增訂毒品危害防制條
    例第35條之1第2款規定，於該條例109年7月15日修正施行前
    犯同條例第10條之罪之案件，於修正施行後，審判中之案件
    ，由法院依修正後規定處理。查本案係於109年7月8日即修
    正前繫屬本院，有臺灣基隆地方檢察署109年7月8日基檢鈴
    業109撤緩毒偵126字第1099015757號函上之本院收文戳可證
    （本院卷第3頁），揆諸前揭說明，本案應由本院適用修正
    後之規定處理。
  ㈡次按犯第10條之罪者，檢察官應聲請法院裁定，或少年法院
    （地方法院少年法庭）應先裁定，令被告或少年入勒戒處所
    觀察、勒戒，其期間不得逾2月；觀察、勒戒後，檢察官或
    少年法院（地方法院少年法庭）依據勒戒處所之陳報，認受
    觀察、勒戒人無繼續施用毒品傾向者，應即釋放，並為不起
    訴之處分或不付審理之裁定，認受觀察、勒戒人有繼續施用
    毒品傾向者，檢察官應聲請法院裁定或由少年法院（地方法
    院少年法庭）裁定令入戒治處所強制戒治，其期間為6個月
    以上，至無繼續強制戒治之必要為止。但最長不得逾1年；
    依前項規定為觀察、勒戒或強制戒治執行完畢釋放後，3年
    後再犯第10條之罪者，適用前2項之規定，（修正後即現行
    ，下同）毒品危害防制條例第20條第1項、第2項、第3項定
    有明文。而上開所謂「3年後再犯」，只要本次再犯（不論
    修正施行前、後）距最近1次觀察、勒戒或強制戒治執行完
    畢釋放，已逾3年者，即該當之，不因其間有無犯第10條之
    罪經起訴、判刑或執行而受影響（最高法院109年度台上字
    第3826號判決要旨參照）。
  ㈢查被告前因施用毒品案件，經觀察、勒戒後，認無繼續施用
    毒品傾向，於88年10月11日執行完畢釋放，並由臺灣士林地
    方檢察署檢察官以88年度毒偵字第557號為不起訴處分確定
    ；又因施用毒品案件，經觀察、勒戒後，仍認無繼續施用毒
    品傾向，於90年8月24日執行完畢釋放，並由臺灣基隆地方
    檢察署檢察官以90年度毒偵字第1112號為不起訴處分確定；
    此後，被告雖再有多次施用毒品犯行，然均經起訴判處罪刑
    ，未有再受觀察、勒戒處分等情，有臺灣高等法院被告前案
    紀錄表在卷可查，可見被告係於90年8月24日最近1次觀察、
    勒戒執行完畢釋放後之3年後，再犯本件施用第一級毒品罪
    ，揆諸前揭說明，本案應依修正施行後之新法，再予適用觀
    察、勒戒及強制戒治之規定。
　㈣本院乃依前揭說明及規定，於109年9月9日依職權裁定將被告
    送勒戒處所觀察、勒戒，嗣被告入法務部○○○○○○○○附設勒戒
    所執行觀察、勒戒後，經該所評估有繼續施用毒品傾向，再
    經本院於110年10月28日裁定令入戒治處所強制戒治，被告
    入法務部○○○○○○○○強制戒治後，受處遇屆滿6個月，經各階
    段評估認無繼續強制戒治之必要，已於111年5月24日執行完
    畢釋放（於111年5月25日接續執行他案執行）等情，有本院
    前揭裁定書、法務部○○○○○○○○111年5月20日函、臺灣高等法
    院前案案件異動查證作業資料在卷可考。則依毒品危害防制
    條例第23條第1項規定，被告強制戒治期滿，原應由檢察官
    為不起訴處分，然本案係於毒品危害防制條例前揭修正施行
    前即繫屬本院，而為修正施行後審判中之案件，揆諸上開規
    定，本院應為免刑之判決。
據上論斷，應依刑事訴訟法第299條第1項但書，毒品危害防制條
例第35條之1第2款，判決如主文。
本案經檢察官蕭擁溱提起公訴，檢察官林姿妤到庭執行職務。
中　　華　　民　　國　　111 　年　  6　　 月　　30　　日
                  刑事第六庭  審判長法　官  劉桂金
　　　　　　　　　                  法  官  施又傑
　　　　　　　　　                  法  官  曾淑婷
以上正本證明與原本無異。         
如不服本判決應於收受送達後20日內向本院提出上訴書狀，並應
敘述具體理由；其未敘述上訴理由者，應於上訴期間屆滿後20日
內向本院補提理由書（均須按他造當事人之人數附繕本）「切勿
逕送上級法院」。
中　　華　　民　　國　　111 　年　　6 　　月　　30　　日
                                    書記官  陳胤竹
附錄法條：
毒品危害防制條例第10條
施用第一級毒品者，處6月以上5年以下有期徒刑。
施用第二級毒品者，處3年以下有期徒刑。